【裁判字號】    98,審訴,4339
【裁判日期】    990121
【裁判案由】    毒品危害防制條例
【裁判全文】
臺灣高雄地方法院刑事判決           98年度審訴字第4339號
公  訴  人  臺灣高雄地方法院檢察署檢察官
被      告  甲○○
上列被告因毒品危害防制條例案件，經檢察官提起公訴（98年度
毒偵字第6006號、98年度毒偵字第6016號），嗣因被告就被訴事
實均為有罪之陳述，經本院告知簡式審判之旨，並聽取公訴人及
被告之意見後，合議庭裁定由受命法官獨任依簡式審判程序審理
，判決如下：
    主  文
甲○○施用第一級毒品，累犯，處有期徒刑壹年壹月，扣案第一
級毒品海洛因貳包（分別為檢驗前淨重零點貳零壹公克、零點零
捌玖公克，檢驗後淨重零點壹玖壹公克、零點零柒玖公克），沒
收銷燬之。又施用第一級毒品，累犯，處有期徒刑壹年壹月，扣
案第一級毒品海洛因貳包（分別為檢驗前淨重零點壹壹參公克、
零點貳壹玖公克，檢驗後淨重零點壹零參公克、零點貳壹壹公克
），沒收銷燬之。應執行有期徒刑壹年拾月，扣案第一級毒品海
洛因肆包（分別為檢驗前淨重零點貳零壹公克、零點零捌玖公克
、零點壹壹參公克、零點貳壹玖公克，檢驗後淨重零點壹玖壹公
克、零點零柒玖公克、零點壹零參公克、零點貳壹壹公克），均
沒收銷燬之。
    事  實
一、甲○○前於民國87年間，因施用毒品案件，經本院裁定送勒
    戒處所施以觀察、勒戒後，認有繼續施用毒品傾向，再裁定
    令入戒治處所施以強制戒治，於87年12月31日釋放出所（執
    行完畢日為88年7月22日），由臺灣高雄地方法院檢察署檢
    察官以88年度戒毒偵字第94號為不起訴處分確定。再於89年
    間，因施用毒品案件，經本院以89年度毒聲字第6762號裁定
    令入戒治處所施以強制戒治，於90年8月30日執行完畢釋放
    ，並經起訴由本院以89年度訴字第2583號判處有期徒刑8月
    確定。又於93年間，因施用毒品、竊盜等案件，經本院以93
    年度訴字第2861號、94年度訴字第29號、94年度易字第287
    號，分別判處有期徒刑9月、7月、10月，嗣經裁定定應執行
    刑有期徒刑2年；另於94年間，因施用毒品、妨害自由、竊
    盜等案件，先後經臺灣高等法院高雄分院以94年度上訴字第
    1132號、本院以94年度簡字第3257號、94年度易字第1230號
    ，分別判處有期徒刑2年、4月、7月，嗣經裁定減刑為有期
    徒刑1年、2月、3月15日，且定應執行刑為有期徒刑1年4月
    15日，與前述有期徒刑2 年接續執行，於97年9 月9 日縮短
    刑期假釋出獄，並於97年10月20日假釋期滿未經撤銷而執行
    完畢。詎甲○○不知悔改，竟分別基於施用第一級毒品海洛
    因之犯意，實施下列行為：
(一)、於98年9 月10日18時許，在其高雄市三民區○○○路350 巷
    1 號住處內，以針筒注射之方式，施用第一級毒品海洛因1
    次。嗣於98年9 月11日中午12時20分許，騎乘機車行經高雄
    縣大寮鄉○○路37號前，因形跡可疑為警攔查，並當場扣得
    第一級毒品海洛因2 包（分別為檢驗前淨重0.201 公克、0.
    089 公克，檢驗後淨重0.191 公克、0.079 公克），另徵得
    其同意採尿送驗，結果呈嗎啡、可待因陽性反應，始悉上情
    。
(二)、於98年9 月15日15時30分許，在高雄縣仁美村某路旁，以針
    筒注射之方式，施用第一級毒品海洛因1 次。嗣於98年9 月
    16日17時許，騎乘機車行經高雄縣大寮鄉○○路295 號前，
    因形跡可疑為警攔查，並當場扣得第一級毒品海洛因2 包（
    分別為檢驗前淨重0.113 公克、0.219 公克，檢驗後淨重0.
    103 公克、0.211 公克），另徵得其同意採尿送驗，結果呈
    嗎啡、可待因陽性反應，始悉上情。
二、案經高雄市政府警察局小港分局移請臺灣高雄地方法院檢察
    署檢察官偵查起訴。
    理  由
一、本件被告甲○○所犯均係死刑、無期徒刑、最輕本刑為3 年
    以上有期徒刑以外之罪，其於準備程序就前揭被訴事實為有
    罪之陳述，經受命法官告知簡式審判程序之旨，並聽取其與
    公訴人之意見後，本院認無不得或不宜改依簡式審判程序進
    行之處，爰依刑事訴訟法第273 條之1 第1 項，裁定本件由
    受命法官獨任進行簡式審判程序，合先敘明。
二、上揭施用第一級毒品之事實，已據被告甲○○於本院審理中
    坦承不諱，並有第一級毒品海洛因4包扣案可憑，且其於查
    獲時為警所採驗之尿液，分別送往高雄市立凱旋醫院以GC/M
    S方法（氣相層析/質譜儀法）檢驗，結果確呈第一級毒品海
    洛因代謝後之嗎啡及可待因等陽性反應，此有高雄市立凱旋
    醫院98年9月25日、98年10月2日濫用藥物尿液檢驗報告、高
    雄市政府警察局小港分局毒品案件嫌疑人尿液代碼與姓名對
    照表（尿液代碼J-330）（尿液代碼J-339）各1份附卷可稽
    ；另扣案之白色粉末袋4 包，均係第一級毒品海洛因（分別
    為檢驗前淨重零點貳零壹公克、零點零捌玖公克、零點壹壹
    參公克、零點貳壹玖公克，檢驗後淨重零點壹玖壹公克、零
    點零柒玖公克、零點壹零參公克、零點貳壹壹公克），此亦
    有高雄市立凱旋醫院98年9 月21日、98年9 月30日濫用藥物
    成品檢驗鑑定書在卷可參，足認被告上開自白核與事證相符
    。又被告曾受如事實欄所載之觀察、勒戒及強制戒治處分，
    並於觀察、勒戒及強制戒治處分執行完畢後5 年內，再犯施
    用毒品罪而經依法追訴處罰完畢等事實，亦有卷附本院院內
    索引卡紀錄表、臺灣高等法院被告前案紀錄表各1 份在卷可
    按。按毒品危害防制條例第20條、第23條於93年1 月9 日修
    正施行後，將施用毒品之刑事處遇程序，區分為「初犯」及
    「五年內再犯」、「五年後再犯」3 種，其立法理由謂：
   「初犯」經觀察、勒戒或強制戒治執行完畢釋放後，「五年
    內再犯」者，因其再犯率甚高，原實施之觀察、勒戒及強制
    戒治既已無法收其實效，爰依法追訴或裁定交付審理。至於
    經觀察、勒戒或強制戒治執行完畢釋放後，「五年後再犯」
    者，前所實施之觀察、勒戒或強制戒治已足以遮斷其施用毒
    品之毒癮，為期自新及協助其斷除毒癮，仍適用「初犯」規
    定，先經觀察、勒戒或強制戒治之程序。從而依修正後之規
    定，僅限於「初犯」及「五年後再犯」二種情形，始應先經
    觀察、勒戒或強制戒治程序。倘被告於5年內已再犯，經依
    法追訴處罰，縱其第3次再度施用毒品之時間，在初犯經觀
    察、勒戒或強制戒治執行完畢釋放5年以後，已不合於「五
    年後再犯」之規定，且因已於「五年內再犯」，顯見其再犯
    率甚高，原實施觀察、勒戒或強制戒治，已無法收其實效，
    即應依該條例第10條處罰（最高法院95年第7次刑事庭會議
    決議參照）。從而，被告於前開初犯經觀察、勒戒及強制戒
    治處分執行完畢釋放後「五年內再犯」施用毒品罪，並經依
    法追訴處罰執行完畢，而本件被告再度施用毒品犯行，已不
    合於「五年後再犯」之規定，揆諸前揭說明即應依毒品危害
    防制條例第10條第1 項施用毒品罪加以處罰。職是，本件事
    證明確，被告犯行洵堪認定，應依法論科。
三、核被告所為，均係犯毒品危害防制條例第10條第1項之施用
    第一級毒品罪。其為施用而持有第一級毒品之低度行為，為
    施用第一級毒品之高度行為所吸收，均不另論罪。又被告所
    犯前揭2 罪犯意各別，且時間不同，應予分論併罰。被告曾
    於93年間，因施用毒品、竊盜等案件，經本院以93年度訴字
    第2861號、94年度訴字第29號、94年度易字第287 號，分別
    判處有期徒刑9 月、7 月、10月，嗣經裁定定應執行刑有期
    徒刑2 年；另於94年間，因施用毒品、妨害自由、竊盜等案
    件，先後經臺灣高等法院高雄分院以94年度上訴字第1132號
    、本院以94年度簡字第3257號、94年度易字第1230號，分別
    判處有期徒刑2 年、4 月、7 月，嗣經裁定減刑為有期徒刑
    1 年、2 月、3 月15日，且定應執行刑為有期徒刑1 年4 月
    15日，與前述有期徒刑2 年接續執行，於97年9 月9 日縮短
    刑期假釋出獄，並於97年10月20日假釋期滿未經撤銷而執行
    完畢，有前開前案紀錄表可按，其於該徒刑執行完畢後，5
    年以內故意再犯本件法定刑均為有期徒刑以上之罪，應依刑
    法第47條第1 項分別論以累犯，並加重其刑。爰審酌被告前
    因施用毒品案件，迭經觀察、勒戒、強制戒治及法院科刑判
    決後，竟再為本件犯行，足見其惡習已深，且戒絕毒癮之意
    志不堅，未能體悟施用毒品對自己、家人造成之傷害及社會
    之負擔，自屬可議；惟念其於犯後態度良好，並能坦承犯行
    及施用毒品本質上係屬戕害自身健康之行為，尚未直接危害
    他人，反社會性程度應屬較低等一切情狀，爰量處如主文所
    示之刑，並定其應執行之刑，以資懲儆。
四、沒收部分：
    末按查獲之第一、二級毒品及專供製造或施用第一、二級毒
    品之器具，不問屬於犯人與否，均沒收銷燬之，毒品危害防
    制條例第18條第1項前段定有明文。查扣案之白色粉末袋4包
    ，經鑑定結果確係第一級毒品海洛因，業如上述，而包裝袋
    與其上殘留之毒品，已難以分析剝離，從而不問屬於犯人與
    否，爰依上開規定宣告沒收銷燬之，而鑑驗所耗損之毒品，
    既已滅失，自無庸宣告沒收銷燬，併此敘明。
據上論斷，應依刑事訴訟法第273條之1第1項、第299條第1項前
段，毒品危害防制條例第10條第1項、第18條第1項前段，刑法第
11條、第47條第1項、第51條第5款、第9款，判決如主文。
本案經檢察官李英霆到庭執行職務。
中    華    民    國    99    年    1    月    21    日
                  刑事第十庭    法  官  李代昌
以上正本證明與原本無異。
如不服本判決應於收受本判決後10日內向本院提出上訴書狀，並
應敘述具體理由，如未敘述上訴理由者，應於上訴期間屆滿後20
日內補提理由書狀於本院（均須按他造當事人之人數附繕本）「
切勿逕送上級法院」。
中    華    民    國    99    年    1    月    21    日
                                書記官  黃振祐
附錄本判決論罪之法條：
毒品危害防制條例第10條第1項
施用第一級毒品者，處6月以上5年以下有期徒刑。


司法院資訊處製作；財團法人民間司法改革基金會備份。
